【裁判字號】    95,易,611
【裁判日期】    951219
【裁判案由】    侵占
【裁判全文】
臺灣新竹地方法院刑事判決               95年度易字第611號
公  訴  人  臺灣新竹地方法院檢察署檢察官
被      告  甲○○
上列被告因侵占案件，經檢察官提起公訴（94年度偵緝字第349
號），本院依簡式審判程序判決如下：
     主  文
甲○○連續意圖為自己不法之所有，而侵占對於業務上所持有之
物，累犯，處有期徒刑捌月。
     事  實
一、甲○○前因竊盜、偽造文書、詐欺、侵占等案件分別經台灣
    桃園地方法院、台灣台中地方法院判決確定，並經台灣高等
    法院台中分院以91年度聲字第915號定應執行刑為有期徒刑2
    年4月，並於民國91年1月15日縮刑期滿。仍不知悔改，自94
    年8月31日起至95年2月16日止，受雇於位在新竹市○○區○
    ○路6段67巷1號之福鑫食品行，擔任業務員一職，以送貨及
    向客戶收取貨款為其工作內容，詎其因積欠賭博債務亟待償
    還，竟基於意圖為自己不法所有之概括犯意，自95年2月10
    日起至同年月15日止，連續於附表所示日期向附表所示客戶
    即豐米竹東等12家商號收取同年1月份如附表所示貨款後，
    將上揭貨款共計新台幣16萬3861元侵吞入己，供作償還賭博
    債務之用。
二、案經福鑫食品行負責人陳福鑫訴由台灣新竹地方法院檢察署
    檢察官偵查起訴。
    理  由
一、本件被告所犯業務侵占之罪，係非死刑、無期徒刑、最輕本
    刑為3年以上有期徒刑之罪，被告於本院準備程序進行中，
    就被訴事實為有罪之陳述，經本院合議庭認合於刑事訴訟法
    第273條之1第1項之規定，裁定進行簡式審判程序，合先敘
    明。
二、訊據被告對於上開時、地之連續侵占業務上所持有之貨款之
    犯行，於本院審理時坦承不諱（參本院95年12月5日之審理
    筆錄），核與告訴人陳福鑫指訴情節相符，復有甲○○任職
    於福鑫食品行期間之勞工保險卡影本、福鑫食品行應收對帳
    單、貨單影本及侵占廠商及金額明細表等附卷可稽，是被告
    上開自白應與事實相符，堪足採信。
三、查被告行為後，刑法業於94年2月2日經總統以華總一義字第
    09400014901號令修正公佈，並於95年7月1 日施行，按「行
    為後法律有變更者，適用行為時之法律，但行為後之法律有
    利於行為人者，適用最有利於行為人之法律」，修正後刑法
    第2條第1項定有明文。此條規定係規範行為後法律變更所生
    新舊法律比較適用之準據法，本身尚無新舊法比較之問題，
    於新法施行後，應一律適用新法第2條第1項之規定，為「從
    舊從輕」之比較。再按本次法律變更，比較時應就罪刑有關
    之共犯、未遂犯、想像競合犯、牽連犯、連續犯、結合犯，
    以及累犯加重、自首減輕暨其他法定加減原因（如身份加減
    ）與加減例等一切情形，綜其全部罪刑之結果而為比較（最
    高法院95年5月23日95年度第8次刑庭會議決議參照）。茲就
    本件新舊法比較結果說明如下：
（一）修正後刑法刪除第56條連續犯之規定，此項刪除雖非犯罪
      構成要件之變更，但顯已影響行為人刑罰之法律效果，自
      屬法律已有變更，經比較新舊法結果，以被告行為時之舊
      法較為有利於被告。
（二）修正前刑法第47條規定「受有期徒刑之執行完畢，或受無
      期徒或有期徒刑一部之執行而赦免後，五年以內再犯有期
      徒刑以上之罪者，為累犯，加重本刑至二分之一」，而修
      正後之刑法第47條第1項則規定「受徒刑之執行完畢，或
      一部之執行而赦免後，五年以內故意再犯有期徒刑以上之
      罪者，為累犯，加重本刑至二分之一」，被告在有期徒刑
      執行完畢後，於五年以內再故意犯本件有期徒刑以上之罪
      ，不論依修正前之刑法第47條，或修正後之刑法第47條第
      1 項之規定，均構成累犯，對被告而言並無有利或不利之
      情形，自不生新舊法比較之問題，應逕依修正前之刑法第
      47條，論以累犯，並加重其刑。
（三）綜上，經本院整體比較之結果，依修正後刑法第2條第1項
      前段之規定，適用行為時修正前刑法之相關規定較有利於
      被告。
四、核被告所為係犯刑法第336條第2項之業務侵占罪。被告先後
    多次業務侵占之犯行，均時間密接，方法相同，顯均係基於
    概括犯意反覆為之，觸犯構成要件相同之罪，為連續犯，應
    依刑法第56條規定論以一罪，並依法加重其刑。而被告因竊
    盜、偽造文書、詐欺、侵占等案件經台灣桃園地方法院、台
    灣台中地方法院判決確定，並經台灣高等法院台中分院以91
    年度聲字第915號定應執行刑為有期徒刑2年4月，並於91年1
    月15日縮刑期滿等情，有臺灣高等法院被告前案紀錄表附卷
    可佐，被告前受有期徒刑之執行完畢後，其於五年以內故意
    再犯本件有期徒刑以上之罪，為累犯，應依修正前刑法第47
    條第1項第1款之規定，遞加重其刑。爰審酌被告為本案侵占
    告訴人財物之動機及手法，告訴人因本案所受之損失，暨被
    告犯後坦承犯行態度、尚未償還侵占之金額等一切情狀，量
    處如主文所示之刑，以資懲儆。
五、據上論斷，應依刑事訴訟法第273條之1第1項、第299條第1項
    前段，修正前刑法第56條、修正前第47條，第336條第2項，
    刑法施行法第1條之1第1項、第2項前段，判決如主文。
本案經檢察官陳榮林到庭執行職務。
中    華    民    國    95    年    12    月    19    日
                  刑事第一庭法  官  李毓華
以上正本證明與原本無異。
如不服本判決，應於判決送達後10日內向本院提出上訴狀 (應附
繕本 )，上訴於臺灣高等法院。
中    華    民    國    95    年    12    月    19    日
                            書記官  李佩真
附錄本案論罪科刑法條
中華民國刑法第336條第2項（業務侵占罪)
對於業務上所持有之物，犯前條第1項之罪者，處6月以上5 年以
下有期徒刑，得併科3千元以下罰金。
附表：
   ┌───┬─────┬─────┬────┐
   │編號  │商號名稱  │侵占日期  │侵占金額│
   ├───┼─────┼─────┼────┤
   │1     │博客      │95年2月10 │39065元 │
   │      │          │日        │        │
   ├───┼─────┼─────┼────┤
   │2     │民園      │同上      │2030元  │
   │      │          │          │        │
   ├───┼─────┼─────┼────┤
   │3     │大眾      │同上      │4436元  │
   │      │          │          │        │
   ├───┼─────┼─────┼────┤
   │4     │東津      │同上      │2170元  │
   │      │          │          │        │
   ├───┼─────┼─────┼────┤
   │5     │馨味園    │同上      │6145元  │
   │      │          │          │        │
   ├───┼─────┼─────┼────┤
   │6     │滿口      │同上      │5040元  │
   │      │          │          │        │
   ├───┼─────┼─────┼────┤
   │7     │好口味學府│ 同上     │1640元  │
   │      │          │          │        │
   ├───┼─────┼─────┼────┤
   │8     │大加      │同上      │3110元  │
   │      │          │          │        │
   ├───┼─────┼─────┼────┤
   │9     │金龍      │同上      │4345元  │
   │      │          │          │        │
   ├───┼─────┼─────┼────┤
   │10    │純香味    │95年2月13 │4200元  │
   │      │          │日        │        │
   ├───┼─────┼─────┼────┤
   │11    │豐米竹東  │95年2月15 │82110元 │
   │      │          │日        │        │
   ├───┼─────┼─────┼────┤
   │12    │家合      │同上      │9570元  │
   │      │          │          │        │
   │      │          │          │        │
   ├───┴─────┴─────┴────┤
   │合計：163861元                          │
   └────────────────────┘


司法院資訊處製作；財團法人民間司法改革基金會備份。
